臺灣板橋地方法院刑事判決　　　　　　　95年度訴字第3779號
公　訴　人　臺灣板橋地方法院檢察署檢察官
被　　　告　甲○○
　　　　　　　　　　（現於臺灣臺北監獄臺北分監執行中）
上列被告因違反毒品危害防制條例案件，經檢察官提起公訴（95
年度毒偵字第7343號），因被告於本院準備程序中為有罪之陳述
，本院告知被告簡式審判程序之旨，並聽取當事人之意見後，經
合議庭裁定改以簡式審判程序審理，判決如下：
    主  文
甲○○施用第一級毒品，累犯，處有期徒刑拾月。扣案之注射針
筒壹支沒收。又施用第二級毒品，累犯，處有期徒刑陸月。應執
行有期徒刑壹年貳月。扣案之注射針筒壹支沒收。
    事  實
一、甲○○前因犯竊盜案件，經本院於民國九十一年三月十一日
    以九十年度重簡字第一六六六號簡易判決判處有期徒刑五月
    ，如易科罰金以銀元三百元折算一日，於九十一年五月十七
    日判決確定，嗣於九十二年一月一日執行完畢。又因違反著
    作權法案件，經本院於九十一年三月十一日以九十一年度簡
    字第四○號簡易判決判處有期徒刑四月，如易科罰金以銀元
    三百元折算一日，嗣經本院合議庭於九十一年十一月二十一
    日以九十一年度簡上字第一七七號刑事判決撤銷改判有期徒
    刑六月，如易科罰金以銀元三百元折算一日確定，而於九十
    二年十二月十八日縮刑期滿執行完畢。再因違反著作權法及
    犯偽造文書等案件，經本院於九十四年一月三十一日以九十
    三年度易字第二九三號刑事判決判處有期徒刑一年二月、五
    月，並定應執行刑為有期徒刑一年六月，於九十四年三月七
    日判決確定，並於九十五年二月四日縮刑期滿執行完畢。又
    因施用毒品案件經本院以九十一年度毒聲字第六五一號裁定
    送觀察、勒戒後，認無繼續施用傾向而於九十一年三月十三
    日釋放出所，並由臺灣板橋地方法院檢察署檢察官以九十一
    年度偵字第九一四號為不起訴處分確定，復因施用毒品案件
    ，再經本院以九十二年度毒聲字第三二四二號裁定送觀察、
    勒戒後，認無繼續施用傾向而於九十三年一月十八日釋放出
    所，並由同署檢察官以九十二年度毒偵字第二○八八號為不
    起訴處分確定。詎其猶不知悔改，於上開觀察、勒戒執行完
    畢釋放出所後之五年內，竟又基於施用第一級毒品海洛因及
    第二級毒品甲基安非他命（起訴書誤載為安非他命，以下均
    同）之犯意，於九十五年十月二十六日晚上十時許在臺北縣
    三重市○○○路七十九號網咖店內，以將海洛因用水稀釋置
    入注射針筒後注射之方式，施用第一級毒品海洛因一次，隨
    後在上址又以將甲基安非他命置入吸食器內燒烤吸食其煙霧
    之方式，施用第二級毒品甲基安非他命一次。嗣於九十五年
    十月二十七日凌晨三時五十分許在上址網咖店前為警查獲，
    並扣得注射針筒一支，復經採集其尿液送驗而查獲上情。
二、案經臺北縣政府警察局三重分局報告臺灣板橋地方法院檢察
    署檢察官偵查起訴。因甲○○於本院準備程序中為有罪之陳
    述，經本院合議庭裁定以簡式審判程序審理。
    理  由
一、訊據被告甲○○對於前揭犯罪事實均坦承不諱，經查：
（一）被告經警採尿送台灣檢驗科技股份有限公司以酵素免疫分
      析法篩檢、氣相層析質譜儀分析法確認，檢驗結果認該尿
      液呈嗎啡及甲基安非他命陽性反應，此有該公司九十五年
      十一月十日報告編號CH/ 二○○六/A一四八二號濫用藥物
      尿液檢驗報告、查獲毒品案件被移送者姓名、代碼對照表
      各一份附卷可稽（見偵查卷第三十二頁、第十八頁）。復
      查：
  １、海洛因施用入人體後水解還原成嗎啡，再循嗎啡之代謝方
      式排出體外，業據行政院衛生署藥物食品檢驗局以七三藥
      檢壹字第○三○二二一號函說明綦詳，且尿液中能否驗出
      嗎啡陽性反應，與其投與量、投與途徑、採尿時間、個人
      體質及檢測方法之靈敏度有關，國外曾有文獻報導注射六
      毫克之海洛因鹽酸鹽，其代謝物嗎啡之平均可檢出時限約
      為二十六小時，亦經行政院衛生署藥物食品檢驗局於八十
      一年九月八日以（八一）藥檢壹字第八一一四八八五號函
      釋明在案。
  ２、甲基安非他命經口服投與後，約百分之七十於二十四小時
      內自尿中排出，約百分之九十於九十六小時內自尿中排出
      ，由於目前國內尿液中甲基安非他命之檢驗僅為鑑定其是
      否呈陽性反應，尚未定其含量，且甲基安非他命成分之檢
      出與其投與方式、投與量、個人體質、採尿時間與檢測儀
      器之精密度等諸多因素有關，因此僅憑尿液中呈甲基安非
      他命陽性反應，並無法確實推算吸食時間距採集時間之長
      短，惟依上述資料推斷，最長可能不會超過四日即九十六
      小時，此經行政院衛生署藥物食品檢驗局於八十一年二月
      八日以（八一）藥檢壹字第○○一一五六號函釋明在案。
  ３、前揭尿液檢驗報告載明係以GC/MS （即氣相層析質譜儀分
      析法）方法作為確認檢驗之方式，而該方法之原理係檢品
      經氣化後，通過層析管分離純化，再將純化後之成分循序
      送入質譜儀做個別鑑定。因質譜儀所測定之圖譜，在化學
      上被公認具有指紋特性，故可據以完全判定該檢品係為何
      種化合物。是以氣相層析質譜儀（GC/MS） 作藥物及其代
      謝產物之定性及定量分析，幾乎不會有偽陽性反應產生，
      此經台北榮民總醫院於八十三年四月七日以八三北總內字
      第三○五九號函釋明在案。另人體施用甲基安非他命後，
      其主要代謝物中，未改變型態之甲基安非他命占施用劑量
      達百分之四十三，安非他命則約為百分之五；人體若係施
      用安非他命後，主要代謝物中則有未改變型態之安非他命
      ，但無甲基安非他命，此經法務部調查局以九十三年五月
      四日調科壹字第○九三六二四一三九八○號函釋明在案。
      足見人體若施用安非他命，其尿液代謝物不可能出現甲基
      安非他命，惟人體若施用甲基安非他命，其尿液代謝物除
      主要有甲基安非他命外，亦可能有少量之安非他命。是本
      件被告之尿液除呈現較少量之安非他命陽性反應外，主要
      係呈現甲基安非他命之陽性反應，依上開函示，被告自不
      可能係施用安非他命，而應係施用甲基安非他命。公訴意
      旨認被告係施用安非他命，容有誤解。
  ４、準此被告之尿液經以氣相層析質譜儀分析法檢驗，既係呈
      嗎啡及甲基安非他命陽性反應，顯見被告應有在前揭犯罪
      時間施用第一級毒品海洛因及第二級毒品甲基安非他命之
      行為甚明。
（二）被告前因施用毒品案件經本院以九十一年度毒聲字第六五
      一號裁定送觀察、勒戒後，認無繼續施用傾向而於九十一
      年三月十三日釋放出所，並由臺灣板橋地方法院檢察署檢
      察官以九十一年度偵字第九一四號為不起訴處分確定，復
      因施用毒品案件，再經本院以九十二年度毒聲字第三二四
      二號裁定送觀察、勒戒後，認無繼續施用傾向而於九十三
      年一月十八日釋放出所，並由同署檢察官以九十二年度毒
      偵字第二○八八號為不起訴處分確定。有臺灣高等法院被
      告前案紀錄表及上開不起訴處分書（見偵查卷第三十三頁
      ）附卷可憑，復於觀察、勒戒執行完畢後五年內，再犯本
      件施用第一級毒品海洛因及施用第二級毒品甲基安非他命
      之事實，堪以認定。
（三）綜上卷附之各項文書、扣案證物等補強證據已足資擔保被
      告於本院調查、審理中所為之上開任意性自白之真實性，
      依刑事訴訟法第一百五十六條第一項、第二項之規定，自
      得據被告前開任意性自白及各該補強證據相互利用，認本
      件事證明確，被告犯行洵堪認定，應予依法論科。
二、按海洛因、甲基安非他命分屬於毒品危害防制條例第二條第
    二項第一款所規定之第一級毒品及同條項第二款所規定之第
    二級毒品，核被告施用海洛因、甲基安非他命之行為，分別
    係犯毒品危害防制條例第十條第一項之施用第一級毒品罪及
    同條第二項之施用第二級毒品罪。其施用前後持有毒品之低
    度行為，應為施用毒品之高度行為所吸收，均不另論罪。被
    告所犯上開二罪間，犯意各別，罪名互異，應分論併罰。又
    被告有如事實欄所載刑事科刑及執行紀錄，於九十五年二月
    四日縮刑期滿執行完畢，此有臺灣高等法院被告前案紀錄表
    一份在卷可憑，其受有期徒刑之執行完畢後，五年以內故意
    再犯本件有期徒刑以上之罪，為累犯，應依刑法第四十七條
    第一項之規定加重其刑。本院審酌被告施用毒品，足以戕害
    其身心，滋生其他犯罪，惡化治安，嚴重損及公益，且被告
    前曾犯施用毒品罪，業經強制戒治執行完畢釋放，仍未戒斷
    其施用毒品之惡習，竟再為本件施用毒品犯行，顯見其不思
    悔改，及其犯後坦承犯行，而其施用毒品行為於本質上係屬
    自我戕害行為，反社會性之程度應屬較低，及其犯後坦承犯
    行態度尚稱良好等一切情狀，量處如主文所示之刑，並定其
    應執行之刑，以資懲儆。
三、扣案注射針筒一支係被告所有供施用毒品海洛因所用，此據
    被告於本院審理時供明在卷，爰依刑法第三十八條第一項第
    二款規定，併予宣告沒收。至被告於如犯罪事實欄所示時地
    施用第二級毒品甲基安非他命所用吸食器，雖為被告所有供
    犯罪所用之物，惟據被告供稱業已丟棄，且未經扣案，復查
    無其他積極證據足認尚仍存在，為免將來執行困難，故不予
    宣告沒收。
據上論斷，應依刑事訴訟法第二百七十三條之一第一項、第二百
九十九條第一項前段，毒品危害防制條例第十條第一項、第二項
、第二十三條第二項，刑法第十一條前段、第四十七條第一項、
第五十一條第五款、第三十八條第一項第二款，判決如主文。
本案經檢察官沈志成到庭執行職務。
中　　華　　民　　國　　96　　年　　1 　　月　　19　　日
                  刑事第十五庭  審判長法　官  陳鴻清
                                      法  官  朱嘉川
                                      法  官  劉安榕
上列正本證明與原本無異。
如不服本判決，應於判決送達後十日內向本院提出上訴狀（應附
繕本），上訴於臺灣高等法院。
                                      書記官  楊馥如
中　　華　　民　　國　　96　　年　　1 　　月　　25　　日
附錄本案論罪科刑法條全文：
毒品危害防制條例第10條
施用第一級毒品者，處六月以上五年以下有期徒刑。
施用第二級毒品者，處三年以下有期徒刑。
